臺灣高雄地方法院刑事判決　　　　　　 100年度交易字第47號
公　訴　人　臺灣高雄地方法院檢察署檢察官
被　　　告　饒雲國
上列被告因過失傷害案件，經檢察官提起公訴（100 年度偵字第
1537號），本院判決如下：
    主  文
饒雲國犯業務過失傷害罪，處有期徒刑參月，如易科罰金，以新
臺幣壹仟元折算壹日。
    事  實
一、饒雲國領有小型車普通駕駛執照，並以駕駛自用小貨車載運
    貨物維生，為從事駕駛業務之人，於民國99年6 月1 日夜間
    9 時20分許，其駕駛車牌號碼4437-QS 號自用小貨車，沿高
    雄市○○○○○路西側便道由北向南行駛，欲返回所任職之
    公司而行經上開便道與澄和路之交岔路口時，本應隨時注意
    車前狀況、採取必要之安全措施，且應注意汽車行至交岔路
    口左轉時，應行至交岔路口中心處左轉，不得占用來車道搶
    先左轉，而依當時情形，天氣狀況晴、夜間有照明、路面狀
    況乾燥無缺陷、無障礙物及視距良好，依其智識、能力亦無
    不能注意之情事，竟疏未注意上情，貿然於未達交岔路口中
    心處時即搶先左轉，欲駛入澄和路東向車道，適有李素珠騎
    乘車牌號碼XZB-451 號普通重型機車搭載其子陳品豪（未戴
    安全帽），沿澄和路西向車道由東往西行駛至上開交岔路口
    停等紅燈時，亦疏未注意而超越停止線停等紅燈，雙方車輛
    閃煞不及，饒雲國前開自用小貨車之右前保險桿乃與李素珠
    上開機車之右側車身發生擦撞，李素珠、陳品豪2 人因而人
    車倒地，致李素珠受有頭部外傷後遺症及鼻骨骨折之傷害，
    陳品豪則受有頭部外傷併頭骨骨折之傷害。而饒雲國於肇事
    後，留在事故現場，並主動向前往事故現場處理，且尚不知
    肇事者為何人之員警坦承肇事，嗣並接受裁判。
二、案經李素珠、陳品豪訴由臺灣高雄地方法院檢察署檢察官偵
    查起訴。
    理  由
壹、對於證據能力之判斷
一、按被告以外之人於審判外之言詞或書面陳述，除法律有規定
    者外，不得作為證據，刑事訴訟法第159 條第1 項定有明文
    。又被告以外之人於審判外之陳述，雖不符前4 條之規定，
    而經當事人於審判程序同意作為證據，法院審酌該言詞陳述
    或書面陳述作成時之情況，認為適當者，亦得為證據。當事
    人、代理人或辯護人於法院調查證據時，知有第159 條第1
    項不得為證據之情形，而未於言詞辯論終結前聲明異議者，
    視為有前項之同意，刑事訴訟法第159 條之5 亦定有明文。
    卷附之道路交通事故現場圖、道路交通事故調查報告表、高
    雄醫學大學附設中和紀念醫院診斷證明書，均係被告以外之
    人於審判外之書面陳述，而檢察官及被告饒雲國就上開書面
    陳述，未於本院審理過程中聲明異議，本院另審酌前開書面
    陳述作成時之情況均屬正常，所取得過程並無瑕疵，且與本
    案相關之待證事實具有關連性，認適當作為證據，依前開刑
    事訴訟法第159 條之5 之規定，認上開陳述具有證據能力。
二、卷附之道路交通事故現場相片，係利用機械力攝錄畫面後，
    再將該等畫面客觀、自然呈現之物，此與「供述證據」係供
    述者對於有關體驗之事實，經由知覺、記憶、表現、敘述或
    敘述性動作等過程予以傳達者自為不同，其本質上屬物證之
    一種，非屬供述證據，不適用傳聞法則，且與被告本件犯行
    有相當之關聯性，又非不法取得，自應具有證據能力。
貳、實體方面
一、前揭犯罪事實，業據被告於本院審理中坦承不諱，核與告訴
    人李素珠於本院審理中之證述情節大致相符（見本院4 卷第
    14至17頁），並有本件道路交通事故現場圖（見偵2 卷第8
    頁）、道路交通事故調查報告表（見偵2 卷第9 、10頁）、
    被告於案發現場製作之交通事故談話紀錄表（見偵2 卷第11
    頁）、道路交通事故現場相片（見偵2 卷第15至23頁）、告
    訴人2 人至高雄醫學大學附設中和紀念醫院就診之診斷證明
    書（見偵1 卷第5 、6 頁）在卷可稽，是被告於前揭時間，
    駕駛車牌號碼4437-QS 號自用小貨車行經前揭交岔路口，而
    欲左轉澄和路行駛時，與告訴人李素珠騎乘之車牌號碼XZB-
    451 號普通重型機車（搭載未戴安全帽之告訴人陳品豪）發
    生擦撞，及告訴人2 人於車禍發生後分別受有前述傷害等事
    實，堪以認定。按汽車行駛時，駕駛人應注意車前狀況，並
    隨時採取必要之安全措施；又汽車行駛至交岔路口左轉彎時
    ，應行至交岔路口中心處左轉，不得占用來車道搶先左轉，
    道路交通安全規則第94條第3 項、第102 條第1 項第5 款分
    別定有明文，被告駕駛汽車在道路上行駛，自應遵守前開規
    定。而本件事故發生時，天氣狀況晴、夜間有照明、路面狀
    況乾燥無缺陷、無障礙物及視距良好等情，有前揭道路交通
    事故調查報告表在卷可參（見偵2 卷第9 、10頁），並無不
    能注意之情事，被告竟疏未注意上情，以致肇事，其行為自
    有過失。另告訴人2 人因本件車禍事故而分別受有上開傷害
    之事實，業如前述，則被告之過失行為與告訴人2 人受傷之
    結果間，顯有相當因果關係。從而，被告上開自白，要與事
    實相符，自堪予以採信。
二、告訴人李素珠於本院審理中雖證稱：案發當時，伊原本在澄
    和路西向中間車道的停止線後方停等紅燈，嗣見到被告的車
    很快的轉彎過來，伊為了要閃避，才加油門往左前方閃避，
    伊並未超越停止線停等紅燈云云（見本院4 卷第14、15頁）
    ，然此與被告於偵訊及本院審理中所陳：李素珠於案發當時
    ，係超越停止線停等紅燈等語（見偵1 卷第19頁、本院4 卷
    第17頁），要有歧異。而依本件道路交通事故現場圖、道路
    交通事故現場相片所示，告訴人李素珠所騎乘之機車於車禍
    發生後之倒地位置，係在澄和路西向車道停止線前方約2公
    尺處，而被告所駕駛車輛之煞停位置，亦在同處（見偵2卷
    第8 頁、第15至23頁），顯見雙方車輛發生擦撞之地點，係
    在澄和路西向車道停止線前方，準此，已徵被告所言較為可
    信。告訴人李素珠雖稱係因其向左前方行駛閃避被告車輛，
    方致雙方車輛在澄和路西向車道停止線前方發生擦撞，惟依
    被告於案發當時係欲駕車左轉駛入告訴人左方之澄和路東向
    車道乙情以觀，告訴人所稱往左前方行駛之閃避被告車輛方
    式，實係迎向被告來車，要難有閃避被告車輛之效果，因此
    ，堪認告訴人所述此情，應與事實未合，無從予以採認。又
    告訴人李素珠於案發當時，既有超越停止線停等紅燈之違失
    ，而此違失，非但造成被告發現告訴人李素珠人車後採取相
    關迴避措施之反應時間、距離有所減損，且會增加被告車輛
    左轉彎時撞擊告訴人李素珠機車之機會（蓋超越停止線停等
    紅燈，使告訴人李素珠之機車與被告車輛左轉車行路徑更為
    接近），是告訴人李素珠之上開駕駛行為，對於本件車禍事
    故之發生，自屬與有過失，惟即令如此，亦無解於被告過失
    傷害犯行之成立。至被告雖另主張告訴人李素珠於停等紅燈
    時，所騎乘之機車並未開啟頭燈，而此就本件車禍事故之發
    生，亦屬告訴人李素珠與有過失之因素（見本院1 卷第15頁
    背面）。惟被告此一主張，要為告訴人李素珠於本審理中所
    否認（見本院4 卷第15頁）。而本院審諸依卷附道路交通事
    故調查報告表、道路交通事故現場相片所示，本件車禍事故
    發生當時雖係夜間，然案發地點之交岔路口有路燈照明，且
    照明之亮度足供駕駛人清楚察覺在該處行駛之人車（見偵2
    卷第9 頁、第15至23頁），故被告於左轉之時，若能注意車
    前狀況，當能輕易發現告訴人李素珠所騎乘之上開機車，不
    因告訴人李素珠有無開啟機車頭燈而有不同。因此，即使被
    告稱告訴人李素珠於停等紅燈時，所騎乘之機車並未開啟頭
    燈乙事屬實，亦與本件車禍事故之發生無相當因果關係，自
    難採認被告此部分之主張。綜上，本件事證明確，被告前揭
    犯行，堪以認定。
三、本件被告係以駕駛汽車運送貨物維生，為從事駕駛業務之人
    ，而告訴人2 人受有前開傷害，則係於被告從事駕駛業務過
    程中所發生，業如前述，是被告於從事駕駛業務時，過失致
    人受傷，核其所為，係犯刑法第284 條第2 項前段之業務過
    失傷害罪。公訴意旨因未審酌被告係於從事駕駛業務時為上
    開犯行，而認被告所為，應以刑法第284 條第1 項前段之過
    失傷害罪處斷，尚有未合，惟因起訴之社會基本事實相同，
    爰依法變更起訴法條，併予敘明。被告因一過失行為，同時
    造成告訴人李素珠、陳品豪2 人受傷，為同種想像競合犯，
    應依刑法第55條規定，論以情節較重之造成告訴人李素珠受
    傷之過失傷害罪（依告訴人李素珠於本院審理中之證詞，醫
    師認其所受傷害較告訴人陳品豪嚴重，見本院2 卷第17頁）
    。被告於肇事後，留在事故現場，並主動向前往事故現場處
    理，且尚不知肇事者為何人之員警坦承肇事，嗣並接受裁判
    之事實，有本件交通事故肇事人自首紀錄表附卷可佐（見本
    院2 卷第7 頁），是被告於員警尚不知何人犯罪前，主動坦
    承其為肇事者，符合刑法第62條前段自首之規定，爰依該規
    定減輕其刑。爰審酌被告駕駛汽車不知小心謹慎，因而與告
    訴人2 人發生車禍事故，並致告訴人2 人受有傷害，所為並
    無足取，且迄今仍未能與告訴人2 人達成和解，對告訴人2
    人為合理之賠償，犯罪後態度難認良好，然念被告犯後坦承
    犯行，且無任何前科紀錄，有臺灣高等法院被告前案紀錄表
    在卷可稽，素行尚佳，復參以告訴人2 人因本件車禍事故所
    受傷勢，及告訴人李素珠就本件車禍事故之發生與有過失，
    而告訴人陳品豪於本件車禍事故發生時，未依規定配戴安全
    帽，是就自身所受上開傷害，亦應自負部分責任等一切情狀
    ，量處如主文所示之刑，並諭知易科罰金之折算標準，以資
    懲儆。
據上論斷，應依刑事訴訟法第299 條第1 項前段、第300 條，刑
法第284 條第2 項前段、第55條、第62條前段、第41條第1 項前
段，刑法施行法第1 條之1 ，判決如主文。
本案經檢察官鄧藤墩到庭執行職務。
中    華    民    國   100    年    8     月    15    日
                  刑事第十七庭  法  官  陳君杰
以上正本證明與原本無異。
如不服本判決應於收受送達後10日內向本院提出上訴書狀，並應
敘述具體理由；如未敘述上訴理由者，應於上訴期間屆滿後20日
內向本院補提理由書（均須按他造當事人之人數附繕本）「切勿
逕送上級法院」。
中    華    民    國   100    年    8     月    15    日
                                書記官  紀龍年
附錄本判決論罪科刑法條全文：
刑法第284 條
因過失傷害人者，處6 月以下有期徒刑、拘役或500 元以下罰金
，致重傷者，處1 年以下有期徒刑、拘役或500 元以下罰金。
從事業務之人，因業務上之過失傷害人者，處1 年以下有期徒刑
、拘役或1000元以下罰金，致重傷者，處3 年以下有期徒刑、拘
役或2000元以下罰金。